臺灣臺南地方法院臺南簡易庭民事判決
110年度南簡字第867號
原      告  和泰產物保險股份有限公司 

法定代理人  莊瑞德
訴訟代理人  郭書瑞
            陳重瑋
被      告  林權培

上列當事人間請求侵權行為損害賠償事件，本院於民國110年7月
21日言詞辯論終結，判決如下：
    主      文
被告應給付原告新臺幣伍萬貳仟玖佰柒拾壹元，及自民國一一０
年四月二十三日起至清償日止，按週年利率百分之五計算之利息
。
訴訟費用新臺幣壹仟捌佰捌拾元由被告負擔。
本判決得假執行。
    事實及理由
壹、程序方面：
    按訴狀送達後，原告不得將原訴變更或追加他訴，但減縮應
    受判決事項之聲明者，不在此限，民事訴訟法第255條第1項
    第3款定有明文。查原告起訴時聲明為：被告應給付原告新
    臺幣（下同）175,000元，及自起訴狀繕本送達翌日起至清
    償日止，按週年利率5%計算之利息（見調字卷第11頁）。嗣
    於本院審理時變更其聲明為：被告應給付原告52,971元，及
    自起訴狀繕本送達翌日起至清償日止，按週年利率5%計算之
    利息（見本院卷第49頁）。核原告上開所為訴之變更，屬減
    縮應受判決事項之聲明，揆諸前揭法律規定，應予准許。
貳、實體方面：
一、原告主張：被告於民國108年5月4日晚間11時10分許，騎乘
    車牌號碼000-000號普通重型機車，沿臺南市南區鹽埕路由
    南往北方向行駛，行經金華路1段484巷口時，疏未注意原告
    所承保、訴外人陳雅楨所有並駕駛之車牌號碼000-0000號自
    用小客車（下稱系爭車輛）同向行駛在後，即貿然逆向行駛
    並向右跨越槽化線，因閃避不及，被告所騎乘上開機車之右
    側車身處即與系爭車輛之左前車頭處發生碰撞，致系爭車輛
    受有損害（下稱系爭事故）。原告就系爭車輛受損部分業依
    保險契約賠付維修費用175,000元（含零件費用138,595元、
    工資9,970元、塗裝費用26,435元），扣除零件折舊部分後
    為52,971元。為此，爰依保險代位及侵權行為之法律關係提
    起本件訴訟等語，並聲明：如主文第1項所示。
二、被告則以：當時伊要過馬路，已經過去了，伊沒有看到陳雅
    楨駕駛之系爭車輛，是陳雅楨來撞伊等語以資抗辯，並聲明
    ：原告之訴駁回。
三、法院之判斷：
  ㈠按汽車在同向二車道以上之道路，除準備停車或臨時停車外
    ，不得駛出路面邊線或跨越兩條車道行駛，道路交通安全規
    則第98條第1項第5款定有明文。原告主張被告於前揭時、地
    騎乘上開機車，因逆向行駛並向右跨越槽化線，而與陳雅楨
    駕駛系爭車輛發生碰撞而肇生系爭事故，原告並已依保險契
    約賠付系爭車輛之維修費用175,000元等情，業據其提出與
    所述相符之臺南市政府警察局第六分局道路交通事故當事人
    登記聯單、道路交通事故現場圖、系爭車輛之行車執照、陳
    雅楨之駕駛執照、估價單、統一發票、車損照片、承保資料
    及汽車險理賠申請書為證（見調字卷第15頁至第29頁，本院
    卷第35頁至第37頁），並經本院依職權向臺南市政府警察局
    第六分局調取系爭事故現場圖暨相關資料【含道路交通事故
    現場圖、道路交通事故調查報告表㈠、㈡、談話紀錄表、現場
    照片】（見調字卷第57頁至第79頁）查閱屬實，自堪信為真
    實。本件被告考領有合格之駕駛執照（見調字卷第79頁），
    對於上開注意義務當所知悉，且觀諸道路交通事故現場圖所
    示，被告騎乘上開機車自鹽埕路向右駛入金華路1段，陳雅
    楨駕駛系爭車輛同向行駛在後，再依前開道路交通事故調查
    報告表㈠所載，系爭事故發生時，天候為陰、夜間有照明、
    視距良好，且柏油路面乾燥、無缺陷亦無障礙物，顯無何不
    能注意之情事，詎被告騎乘上開機車行經前揭路段時，竟貿
    然逆向行駛並向右跨越槽化線，被告騎乘上開機車之右側車
    身處即與系爭車輛之左前車頭處發生碰撞，致系爭車輛受有
    損害，足見被告確有應注意、能注意而不注意之過失甚明，
    且被告過失騎乘上開機車之肇事行為，與系爭車輛之受損間
    ，具有相當因果關係，被告自應負侵權行為損害賠償之責。
  ㈡次按不法毀損他人之物者，被害人得請求賠償其物因毀損所
    減少之價額；負損害賠償責任者，除法律另有規定或契約另
    有訂定外，應回復他方損害發生前之原狀。因回復原狀而應
    給付金錢者，自損害發生時起，加給利息。第1項情形，債
    權人得請求支付回復原狀所必要之費用，以代回復原狀，民
    法第196條、第213條分別定有明文。又請求賠償物被毀損所
    減少之價額，得以修復費用為估定之標準，但以必要者為限
    ，如修理材料以新品換舊品，應予折舊（最高法院77年度第
    9次民事庭會議決議㈠意旨參照）。查被告就系爭事故之發生
    確有過失之情，已如前述，依上開規定，被告即應賠償系爭
    車輛因回復原狀所必要之費用。本件原告主張系爭車輛維修
    費用175,000元（含零件費用138,595元、工資9,970元、塗
    裝費用26,435元）等語，業據其提出前揭估價單、統一發票
    為證（見調字卷第19頁至第21頁），依上開估價單及統一發
    票與系爭車輛受損照片（見調字卷第25頁至第29頁）對照觀
    之，維修項目與受損害部位相符，堪信屬實。而依行政院所
    頒固定資產耐用年數表及固定資產折舊率規定，非運輸業用
    客車之耐用年數為5年，依定率遞減法每年折舊1000分之369
    ，則以系爭車輛103年10月出廠（見調字卷第23頁）迄系爭
    事故發生時已使用4年8個月（按營利事業所得稅查核準則第
    95條第6 項規定未滿1月以1月計），故經扣除折舊額後，零
    件部分修復費用為16,566元（計算式詳如附表所示），是系
    爭車輛修復之必要費用於扣除零件折舊後加計工資9,970元
    、塗裝26,435元後為52,971元【計算式：16,566元＋9,970 
    元＋26,435元＝52,971元】，原告請求系爭車輛必要修復費用
    52,971元，即屬有據。
  ㈢又按被保險人因保險人應負保險責任之損失發生，而對於第
    三人有損失賠償請求權者，保險人得於給付賠償金額後，代
    位行使被保險人對於第三人之請求權；但其所請求之數額，
    以不逾賠償金額為限，保險法第53條第1項定有明文。如前
    述系爭事故之發生係被告之過失，而原告得代位行使所承保
    車輛之車主即被保險人陳雅楨向被告請求之數額，不得逾越
    該被保險人得向被告請求賠償之金額，準此，原告得向被告
    請求給付之金額為52,971元。
  ㈣末按，給付無確定期限者，債務人於債權人得請求給付時，
    經其催告而未為給付，自受催告時起，負遲延責任。其經債
    權人起訴而送達訴狀，與催告有同一之效力，民法第229條
    第2項定有明文。又遲延之債務，以支付金錢為標的者，債
    權人得請求依法定利率計算之遲延利息；法定週年利率為5%
    ，民法第233條第1項前段、第203條分別定有明文。本件原
    告代位對被告之侵權行為債權，核屬無確定期限之給付，既
    經原告提起民事訴訟，其起訴狀繕本於110年4月22日送達被
    告（見調字卷第99頁），被告迄未給付，當應負遲延責任。
    是原告併請求被告給付自起訴狀繕本送達翌日即110年4月23
    日起至清償日止，按週年利率5%計算之法定遲延利息，核無
    不合，應予准許。
四、綜上所述，原告依保險代位及侵權行為之法律關係，請求被
    告給付52,971元，及自110年4月23日起至清償日止，按週年
    利率5%計算之利息，為有理由，應予准許。
五、按訴訟費用，由敗訴之當事人負擔；法院為終局判決時，應
    依職權為訴訟費用之裁判，民事訴訟法第78條、第87條第1
    項分別定有明文。經核本件訴訟費用確定為1,880元（即第
    一審裁判費），應由敗訴之被告負擔。
六、本件係依民事訴訟法第427條第1項適用簡易程序所為被告敗
    訴之判決，爰依同法第389條第1項第3款之規定，依職權宣
    告假執行。
七、訴訟費用負擔之依據：民事訴訟法第78條、第87條第1項。
中    華    民    國  110     年    7     月    30    日
                  臺南簡易庭  法  官    王鍾湄
以上正本證明與原本無異。
如不服本判決，應於判決送達後20日內，向本院提出上訴狀並表
明上訴理由，如於本判決宣示後送達前提起上訴者，應於判決送
達後20日內補提上訴理由書（須附繕本）。
如委任律師提起上訴者，應一併繳納上訴審裁判費。
中    華    民    國  110     年    7     月    30    日
                              書記官    曾怡嘉　　　　　　　　　
【附表】
年數         折舊額  折舊後餘額      計算方式    金額 （新臺幣）    計算方式    金額 （新臺幣） 1 年 138,595×0.369 51,142元 138,595－51,142 87,453元 2 年 87,453×0.369 32,270元 87,453－32,270 55,183元 3 年 55,183×0.369 20,363元 55,183－20,363 34,820元 4 年 34,820×0.369 12,849元 34,820－12,849 21,971元 8 月 21,971×0.369×8/12 5,405元 21,971－5,405 16,566元